【裁判字號】    97,消債更,1068
【裁判日期】    980313
【裁判案由】    更生事件
【裁判全文】
臺灣板橋地方法院民事裁定          97年度消債更字第1068號
聲  請  人  甲○○
代  理  人  許碧真律師
上列當事人因消費者債務清理事件聲請更生，本院裁定如下：
    主  文
聲請駁回。
聲請費用由聲請人負擔。
    理  由
一、按債務人不能清償債務或有不能清償之虞者，得依本條例所
    定更生或清算程序，清理其債務，消費者債務清理條例第 3
    條固定有明文。惟所謂「不能清償債務」，係指債務人欠缺
    清償能力，對於已屆清償期，且已受請求之債務之全部或主
    要部分，客觀上可預見其為一般且繼續的不能清償之財產狀
    態而言。又清償能力係由財產、信用、勞力三者構成，故雖
    無足夠財產，然如有良好之信用、優良之技術或持續不斷之
    勞力，即屬有清償債務之可能。次按聲請更生或清算不合程
    式或不備其他要件者，法院應以裁定駁回之，但其情形可以
    補正者，法院應定期間先命補正，復為同條例第8 條所明定
    。
二、本件聲請人向本院聲請更生，其主張略以：其有不能清償債
    務之情事，目前債務總金額為新臺幣（下同）5,008,883 元
    （其中2,449,000 元為有擔保之債務），消費者債務清理條
    例施行後，前已提出債權人清冊，以書面向最大債權金融機
    構高雄銀行股份有限公司（下稱：高雄銀行）請求共同協商
    債務清償方案，嗣遭高雄銀行以「未能接受顯足以負擔之還
    款方案」核發前置協商不成立通知書，且其無擔保或無優先
    權之債務總額未逾1,200 萬元，復未經法院裁定開始清算程
    序或宣告破產，爰向本院聲請更生，而其每個月平均收入為
    58,000元，故其每月可還款之能力為12,200元，懇請裁定開
    始更生等語。
三、經查：聲請人主張前已提出債權人清冊，依本條例第151 條
    第1 項規定以書面向最大債權金融機構高雄銀行申請共同協
    商債務清償方案，惟協商不成立乙節，據其提出財團法人金
    融聯合徵信中心債權人清冊、高雄銀行民國97年6 月18日前
    置協商不成立通知書等件為據，固可信為真實。然聲請人每
    月平均收入至少為60,800元乙節，有聲請人所任職之華非建
    設股份有限公司97年8 月28日陳報狀附卷可稽。而以內政部
    社會司公佈之97年度臺北市每人每月最低生活費用為14,152
    元之計算標準（依據地方制度法規定，臺北縣自97年度起準
    用直轄市相關規定，該最低生活費用即包括食、衣、住、行
    等費用在內），且參酌聲請人既已負債大於資產，本應較一
    般人更節約支出，撙節開銷。因此，以聲請人每月收入60,8
    00元扣除最低生活費用28,304元（聲請人與其子）、扶養雙
    親之費用5,000 元及前置協商之還款金額24,462元後，既尚
    有剩餘，可徵高雄銀行所酌定之每月應還款條件，即前置協
    商之債權人所提議之協商條件係在聲請人清償能力之範圍內
    已明。另佐以相對人現年僅44歲（53年次），距勞動基準法
    所定強制退休年齡60歲止，尚有得工作期間16年，亦非無清
    償債務之可能。從而，本件尚難認聲請人有何不能清償債務
    之情事、或有何不能清償之虞之情形，故聲請人主張之情節
    既與本條例第3 條所定要件不符，核其情形又屬無法補正，
    揆諸首開說明，本件聲請自不應准許。
四、又聲請人如認原前置協商還款條件仍屬過苛，惟聲請人既有
    固定且金額不訾之收入（參見華非建設股份有限公司97年8
    月28日陳報狀），而仍有清償債務之能力，自非不得再透過
    銀行公會所決議之「個別協商一致性方案」與其債權銀行進
    行個別協商程序，求得適當之履債方式以解決紛爭，併予指
    明。
五、至聲請人先前所預納之郵務送達費4,080 元，則待本件更生
    聲請事件確定後，如尚有剩餘郵資餘額，再予檢還聲請人，
    附此敘明。
六、爰依消費者債務清理條例第3 條、第8 條，裁定如主文。
中    華    民    國    98    年    3     月    13    日
                  民事第一庭法  官  黃若美
以上正本係照原本作成
如不服本裁定，應於裁定送達後10日內，以書狀向本院提出抗告
，並繳納抗告費新臺幣1千元
中    華    民    國    98    年    3     月    13    日
                            書記官  江怡萱


司法院資訊處製作；財團法人民間司法改革基金會備份。
